臺灣高等法院交通事件裁定　　　　　　100年度交抗字第661號
抗　告　人
即受處分人　羅敏彰
上列抗告人因違反道路交通管理處罰條例案件，不服臺灣板橋地
方法院中華民國100年4月27日所為裁定（100年度交聲字第633號
），提起抗告，本院裁定如下：
    主  文
抗告駁回。
    理  由
一、異議意旨略以：異議人羅敏彰於民國99年8月17日18時34分
    許，從中山路由東向西行，到中山路12巷要左轉，但是中山
    路車子較多，伊停下來等待到了車子較少時，再起動左轉，
    而當時12巷的紅綠燈剛好換成綠燈，警察說伊是闖中山路紅
    燈，伊真的無法接受，應是算兩段左轉云云。
二、原裁定略以：異議人即受處分人羅敏彰於99年8月17日下午
    6時34分許，駕駛車牌號碼FVT-911號重型機車，行經新北市
    ○○區○○路12巷口處，因有「紅燈左轉」之違規情形，經
    新北市政府警察局三重分局警備隊員警當場攔停舉發，並有
    違規通知單、違反道路交通管理事件裁決書在卷可稽。復經
    證人即本件舉發員警楊超景於本院訊問時到庭證稱：異議人
    羅敏彰的交通舉發案件，是由伊舉發的，伊當時是在12巷要
    往中山路的方向，伊剛好經過，當時伊走的12巷到中山路口
    時，是綠燈，所以中山路直行的方向是紅燈，而異議人是從
    中山路闖紅燈左轉就進入12巷，伊就把異議人攔停，異議人
    有稍微停一下，看一下燈號就轉了，伊確認他轉的時候是紅
    燈，如果是他一轉時，燈號馬上變成綠燈時，伊會勸導而已
    ，通常伊不會舉發這種兩、三秒的號誌變換，而這件是時間
    差比較久，真的是紅燈左轉等語（見原審卷第15頁）。觀諸
    證人所言，就其如何發現異議人違規闖紅燈，並將其攔停之
    過程情節，其舉發經過具體明確連續不中斷，並無何瑕疵可
    指。並且依證人楊超景當庭繪製之本件交通違規現場草圖所
    示，證人楊超景駕車巡邏行經之路線，即為異議人駕駛前揭
    重型機車左轉該巷口後所行駛之道路，因此，證人楊超景就
    其所在之位置，不僅可清楚看見異議人之車輛如何行駛經過
    中山路12巷之路口外，亦可正確判斷該路口所設置交通號誌
    之變換經過。復按燈光號誌之違反，其所需之舉證狀態稍縱
    即逝，除設有感應照相之路口外，事後無法還原現場狀態，
    職是，舉發當時現場之值勤員警自屬交通案件之重要證人。
    本件異議人雖辯稱係遭員警無故舉發闖紅燈，然卷內並無任
    何證據足資證明證人楊超景（原裁定誤載為盧韋銘）有何捏
    造事實違法取締之不法情事。參酌員警執行公務時，本身即
    受有行政懲處責任之監督，且其到庭具結作證，更係以刑事
    責任擔保其證言之真實性，本件舉發員警既已到庭證述如上
    ，且與異議人並不認識，彼此間亦無任何嫌隙，當不至甘冒
    涉犯偽證罪之風險，蓄意構陷異議人，是其證述應值採信。
    綜上，異議人確有原處分所指之交通違規事實，應甚明確，
    是異議人上開所辯，洵不足採，因而駁回受處分人之異議。
三、抗告意旨略以：舉發員警楊超景與盧韋銘是朝夕相處的同事
    ，也是當時共同舉發之警員，在本案件的角色都是原告，怎
    能當證人，且原告與證人不能同時存在，故其證詞不可採信
    。又原告有舉證責任，包括人證及物證，是原告之人證及物
    證為何？又伊為單親父親，長子就讀大二、次子就讀高二，
    離婚15年，每天為三餐無力跑法院云云。
四、經查，原裁定認定抗告人即受處分人羅敏彰於前揭時地有「
    紅燈左轉」之違規事實，係以臺北縣府警察局北縣警交大字
    第C00000000號舉發違反道路交通管理事件通知單、交通部
    公路總局臺北監理所蘆洲監理站北監蘆字第裁46裁46-C0000
    0000號違反道路交通管理事件裁決書在卷可稽，並經證人即
    舉發異議人之員警楊超景於原審訊問時具結後證述綦詳（見
    原審卷第15頁）。復說明證人楊超景身為舉發員警與受處分
    人並無怨隙，且素不相識，衡情自無甘冒偽證罪責而虛構情
    節故為不利受處分人之陳述。另參以「當場舉發」交通違規
    並不以攝影或照相存證為其要件，亦不以舉發錄影或照片為
    唯一之證明方法，若舉發員警係親眼見聞違規經過，並經以
    證人之身分具結後為證述，此證人證詞仍不失為證明方法之
    一種。若強求各種交通違規行為均需以照片為其裁罰依據，
    事實上殆不可行，蓋諸多違規行為之發生難以預期，違規狀
    態稍縱即逝，無法期待執勤員警就一瞬間突發之交通違規行
    為，於發現後能及時攝影取證，事實上僅能仰賴舉發員警親
    身目視所見為之，而查復無其他證據顯示舉發交通員警有誤
    認或故意構陷之情事，自難以舉發員警無法提出其他證據佐
    證，即遽認證人所述不可採信。再考量交通違規行為多屬迅
    速、稍縱即逝及不可回復等特性，舉發機關因而無法提供更
    多相關證據時，則舉發員警於司法審查之訴訟程序上立於證
    人之地位而證述其當時親身目擊及見聞之交通違規行為經過
    ，亦屬於法定證據方法之一之人證證述，於法並無不合，且
    無何證據足資證明執勤員警有何捏造事實違法取締之不法情
    事，應認證人楊超景之證述可採。因認受處分人違規事證明
    確，維持原處分機關依道路交通管理處罰條例第53條第1項
    、第63條第1項第3款之規定，裁處受處分人罰鍰新臺幣2,70
    0元，並記違規點數3點。並駁回抗告人異議，已詳敘其依憑
    之證據及認定之理由，經核並未悖於經驗及論理法則。是原
    審認異議為無理由，駁回受處分人聲明異議，經核其認事用
    法，均無不當，本件抗告顯無理由，應予駁回。
五、據上論結，應依道路交通事件處理辦法第25條，刑事訴訟法
    第412條，裁定如主文。
中    華    民    國   100    年    6     月    20    日
                  刑事第二十二庭審判長法  官  郭雅美
                                      法  官  洪于智
                                      法  官  李麗珠
以上正本證明與原本無異。
不得再抗告。
                                      書記官  陳禹任
中    華    民    國   100    年    6     月    20    日